臺灣臺中地方法院民事判決　94年度重訴字第246號
原　　　告　丙○○
法定代理人　戊○○
訴訟代理人　陳明發　律師
被　　　告　庚○○
訴訟代理人　丁○○○
上當事人間損害賠償事件，本院於94年11月3日言詞辯論終結，
判決如下：
    主      文
被告應給付原告新臺幣肆佰壹拾伍萬捌仟零貳拾柒元，及自民國
九十四年七月十四日起至清償日止，按週年利率百分之五計算之
利息。
原告其餘之訴駁回。
訴訟費用由被告負擔五分之一，餘由原告負擔。
本判決原告勝訴部分，於原告以新台幣壹佰參拾萬元為被告供擔
保後，得假執行。
原告其餘假執行之聲請駁回。
    事實及理由
壹、兩造之聲明：
  一、原告：(一)被告應給付原告新台幣（下同）20,062,907元及
      自起訴狀繕本送達翌日即民國（下同）94年7月14日起至
      清償日止，依年息5%計算之利息。(二)訴訟費用由被告負擔
      。(三)願供擔保請准宣告假執行。
  二、被告：(一)請求駁回原告之訴。(二)訴訟費用由原告負擔。
貳、原告起訴主張：被告於93年2月2日23時許，飲酒已達不能安
    全駕駛動力交通工具之程度，仍駕駛1031─HS號自用小客車
    ，沿臺中市○○○路往南平路方向行駛於外側快車道，嗣於
    翌（3）日凌晨1時許，行經臺中市○○○路與復興路交岔路
    口時，本應注意飲用酒類其吐氣所含酒精濃度超過每公升
    0.25 毫克以上者不得駕車，且汽車行駛至交岔路口，其行
    進應遵守燈光號誌之指示，號誌燈為紅燈時，車輛應禁止通
    行，不得超越停止線或進入路口，並依車道連貫在停止線前
    暫時停止前進，更應注意車前狀況，隨時採取必要之安全措
    施。而當時氣候及路況良好，依當時情形，又無不能注意之
    情事，竟未於上開交岔路口停止線前停車，貿然以時速50至
    60公里左右超越前方停止待停紅燈之車輛，並由左方跨越對
    向車道行駛前進，疏未留意前方車輛動態，適原告騎乘JKR
    ─137 號重機車與被告同向，欲由機慢車道左轉彎通過上開
    路口，被告之自用小客車煞避不及撞上原告所騎乘機車之前
    車頭、後車尾部位，致原告人車倒地，受有頭部外傷併多發
    性顱內出血及水腦症、左側腓骨、左側頭皮撕裂傷併軟組織
    缺損之損傷，因而呈植物人狀態。原告因上開傷害支出醫藥
    費用644,047元，支出看護費（58,000元）、租用中樞神經
    刺激器（7,500元）、有生之年預估應支出之尿片、尿褲、
    看護墊（1,320,000元）、有生之年預估應使用之特製輪椅
    （120,000）、預估之看護費用（11,412,720元）等增加生
    活支出之費用12,918,220元，並受有勞動能力喪失之損害3,
    500,640元，另請求被告賠償慰撫金3,000,000元，爰依侵權
    行為損害賠償請求權，請求判決如聲明所示。
、被告未於最後言詞辯論期日到庭，據其此前所為之主張略以
    ：本件事故地點之前方（往三民路方向）因西部縱貫鐵路經
    過，五權南路雙向為車行地下道，快車道與機慢車道之間設
    有水泥護欄。事發前被告之汽車係行駛於五權南路車行地下
    道往南平路方向之外側快車道，原告則未考領駕駛執照騎乘
    機車與被告同方向行駛於機慢車道；詎原告行經水泥護欄終
    點處時並未採取兩段式左轉，而貿然向逕行左轉穿越快車道
    往台中市後火車站之方向行駛，因被告之視線受阻於水泥護
    欄，且事出突然，致與原告之機車發生碰撞。被告雖然飲酒
    過量，但意識仍屬清楚，當時被告既未闖越紅燈，亦非跨越
    對向車道超車；原告之顏姓、吳姓友人率領二名小弟到被告
    之住處，將被告押出談判要錢，被告遭因而毆打成傷，並外
    出借錢交付顏某50,000元、交付吳某20,000，合計70,000
    元，應與被告之賠償金額抵銷等語，資為抗辯。
肆、經查：
  一、本件被告經合法通知，未於最後言詞辯論期日到場，核無
      民事訴訟法第386條所列各款情形，爰依原告之聲請，由
      其一造辯論而為判決。
  二、原告主張被告庚○○酒後駕駛1031─HS號自用小客車，沿
      臺中市○○○路由三民路往南平路方向行駛於外側快車道
      ，於93年2月3日凌晨1時許，因疏於充份注意車前狀況，
      以50至60公里左右之時速超速行進間與原告所騎乘之JKR
      ─137號重機車發生碰撞，導致原告人車倒地，因而受有
      頭部外傷併多發性顱內出血及水腦症、左側腓骨、左側頭
      皮撕裂傷併軟組織缺損之損傷，因而呈植物人狀態等各節
      為被告所不爭，自可信為真實。兩造所爭執者，為本件車
      禍發生當時兩造汽、機車之行車方向為何；及行車管制之
      燈號為何。
  三、原告主張被告庚○○於車禍發生當時，駕車跨越分向限制
      線（即雙黃實線）行駛於來車道（即駛進五權南路由南平
      路往三民路方向之逆向車道），並闖越五權南路與復興路
      口之紅燈，係以本院93年度交易字第280號刑事判決，及
      證人甲○○、己○○之證言依據。按證人甲○○於本院刑
      事庭證稱：「當時我從地下道（指五權南路由三民路往南
      平路方向之車行地下道）上來，當時已經紅燈，有一輛車
      （指被告庚○○之自用小客車）從我左手邊的對向車道超
      車闖紅燈過去，就與一輛機車發生碰撞」、「從（按應係
      「在」之誤）地下道上坡就看到紅燈（指證人甲○○在五
      權南路車行地下道由三民路往南平路方向之上坡路段時即
      發現路口是紅燈），當時左轉燈先熄再轉紅燈」、「（原
      告丙○○之機車）是從復興路往後火車站方向（行駛），
      她是在直走的時候被撞，但還沒有過中心線，我不知道機
      車是否要轉彎」、「被害人位置是在復興路靠近高等法院
      那邊要往後火車站的方向」、「我停在快車道（指證人甲○○之汽車停在五權南路由三民路往南平路方向之內側快
      車道），他（被告庚○○）要超車，是從我的後方往我的
      左方走到對向車道」云云（本院卷第16頁、第17頁、第18
      頁、第19頁）；證人己○○亦證稱：「當時本來那裡只有
      我們一台車，後來有一台車子（指被告庚○○之汽車）很
      快超車過去，就聽到碰的一聲，機車還沒有過安全島，有
      一個人就飛上來掉在自用小客車的上面，再掉到地上。當
      時超車的那台車是闖紅燈」云云（本院卷第18頁），固均
      證稱本件車禍發生當時，被告係跨越雙黃實線逆向行駛並
      闖越紅燈，而原告丙○○騎乘機車行駛於復興路由美村路
      往後車站之方向（靠近臺灣高等法院臺中分院側）；於本
      院言詞辯論時，證人己○○、甲○○亦為同一之證述（本
      院卷第188頁、第189頁），惟基於以下之說明，本院認上
      開刑事判決之認定與事實不盡相符，證人甲○○、己○○
      之證言有明白之瑕疵可指，並非可採，應以被告所主張之
      行車方向為可信：(一)依附卷道路交通事故現場圖、及現場
      照片顯示（本院卷第33頁、第161頁、第150頁以下），本
      事故發生之後，廖車頭南尾北（車頭朝南平路方向）緊臨
      中央分隔島逆向停於五權南路由南平路往三民路方向之內
      側快車道，車右前大燈部位因撞擊而嚴重破損、車前擋風
      玻璃碎裂，廖車右前方破損處下方地上留有碎片，車前地
      上並有許車之碎片（參照本院卷第153頁、第156頁照片）
      ；而許車後方後撞嚴重破損，後座後方部位之機件遭外力
      往車前方向推擠（參照本院卷第156頁、第157頁、第159
      頁、第160頁之許車車損照片），頭西尾東（車頭朝美村
      路方向）左倒於五權南路住南平路之外側快車道，前後輪
      距路口轉角處分別為3.9公尺、4.1公尺；五權南路中央分
      隔島前（往三民路方向）之五權南路與復興路交岔路口內
      留有自三民路往南平路方向延伸之刮地痕27.4公尺，該刮
      地痕略呈南北走向，起點約在五權南路由三民路往南平路
      方向內、外側快車道間之白色標延伸處，距五權南路中央
      雙黃實線之延伸線約2.7公尺，距復興路由後火車站往美
      村路方向路邊約3.7公尺（此部分並參照本院卷第124頁證
      人即制作現場圖之警員乙○○之證言），刮痕兩側之復興
      路往後火車站方向車道上並留有部分碎片。由此兩車撞損
      之部位、刮痕及散落碎片所在之位置研判，許車與廖車應
      係在刮痕起點附近發生撞擊；再者，基於物體運動之貫性
      ，兩車發生撞擊之地點，應較現場刮痕起點更為靠近三民
      路方向，許車並係在行駛中遭廖車自後方追撞，而非遭到
      廖車自側面撞擊。證人甲○○、己○○均一致證稱本件車
      禍發生當時，原告之行車方向為「由美村路往後火車站方
      向行駛，行駛在台中高分院旁復興路往後車站站方向的慢
      車道」（參照本院卷第188頁、第189頁、第192頁），如
      證人甲○○、己○○上開所證為真，則依廖車之行車方向
      ，許車應係遭廖車側撞，惟此與兩車車禍後之車損狀況不
      符；再者，如果證人甲○○、己○○所證為真，則許、廖
      兩車應係在復興路往後火車站方向之機慢車道靠近五權南
      路分隔島附近發生撞擊，而此又與現場所遺留之刮痕起點
      所推知之撞擊處相去甚遠。(二)證人甲○○、己○○均證稱
      車禍當時，由證人甲○○駕車停在五權南路由三民路往南
      平路方向內側快車道上之停止線前等紅燈，且為同向車輛
      之第一部車（本院卷第187頁、第189頁），而依警員事後
      補製之現場圖（本院卷第161頁），該處停止線離復興路
      邊緣約為15 公尺，而前述之刮痕起點距復興路邊緣約為
      3.7公尺，兩者之距離相加不到20公尺，且刮痕之起點約
      在五權南路由三民路往南平路方向內、外側快車道間白線
      之延伸處（距中央分向限制線2.7公尺），如再加上物體
      運動之貫性作用之因素，則許、廖兩車撞擊之地點較刮痕
      之起點更為靠近停止線（即更靠近三民路方向），而且撞
      擊點就在五權南路由三民路往南平路方向內、外側快車道
      之正前方不遠處，如證人甲○○、己○○所證為真，則以
      現場所遺留之跡證顯示，許、廖兩車可謂在證人甲○○、
      己○○之眼前發生撞擊，衡情之情理，證人甲○○、己○○實不應於就本件車禍為前述重大誤差之證述。(三)證人甲○○、己○○固均證稱於車禍發生當時經過肇事現場，惟
      己○○稱當時是吃完消夜經過「城市經典」（車禍現場附
      近之公寓大廈）要回家，而偶然經過現場（本院卷第187
      頁），證人甲○○則稱當時當時與證人己○○同住於「城
      市經典」，核屬不符。(四)關於本件車禍發生之情形，被告
      庚○○於警訊時稱：「我準備要回家，由三民路沿五權南
      路往南平路方向行駛外側快車道，正準備經過五權南路與
      復興路路口，而右側橋墩（指分隔快車道與機慢車道之水
      泥護欄）就來一個黑影，我有踩煞車但還是發生車禍……
      」、「因為當時我所行駛之路段為綠燈，而對方是逆向行
      駛由右而左，……因行經地下道對方從橋墩衝出，以至閃
      避不及而導致車禍」等語（本院卷第26頁），於本院刑事
      案件審理中稱：「當時是綠燈（指車禍發生當時被告之行
      向為綠燈），我看到被害人時煞車不及，往左偏一下，才
      會撞到右邊，當時我的車胎破掉，車子往前滑行」等語（
      本院卷第20頁），核與上述現場所遺留之刮地痕、許、廖
      兩車之車損部位，肇事後兩車車停之位置悉屬相符，應堪
      採信。證人甲○○於本院刑事庭審理時手繪被告行車路線
      圖一張（本院卷第22頁），以圖示被告當時由左側跨越雙
      黃實線蛇行超車之情形，惟該證人甲○○所繪與現場跡證
      顯不相符，自非可採。
  四、本件原告雖未能舉證證明被告庚○○於肇事當時係跨越雙
      黃實線、闖越紅燈而發生車禍。惟按汽車行駛時，駕駛人
      應注意車前狀況及兩車併行之間隔，並隨時採取必要之安
      全措施，道路交通安全規則第94條第3項定有明文，本件
      被告庚○○於肇事前曾經飲用酒類，於車禍後經警測得呼
      氣中所含酒精成分達每公升0.81毫克，顯已足以影響其對
      交通狀況注意之能力；且被告庚○○對於行經速限50公里
      （見本院卷第35頁道路交通事故調查報告表之記載），仍
      以50至60公里之時速超速行駛，足見被告於車禍發生時於
      酒精之影響下駕駛心態輕忽，以致未能及時注意自其右側
      轉往其前方行駛之許車，顯屬疏未依規定隨時注意警戒車
      前狀況以致肇事，自有過失；雖原告丙○○騎乘機車行經
      交岔路口規定兩段式左轉而貿然進入路口致遭被告撞擊亦
      有疏失，惟被告與原告之行為相競合，均為本件車禍發生
      之原因，被告之行為仍與原告受傷之結果有相當之因果關
      係，應負侵權行為損害賠償責任。臺灣省臺中市區車輛行
      車事故鑑定委員會鑑定認：「據車庚○○（93.02. 03
      ）向處理警方稱『右側橋墩就來一個黑影』等語，對照現
      場圖繪示『車刮地痕27.4公尺」起點位置、兩車撞損之
      情形，及肇事處路況等情，本會認許車應係沿五權（南
      ）路機慢車道左轉行駛之可能性最大，即本案肇事因素之
      認定，係取決於肇事當時、車行向（五權路口）號誌
      顯示之真實情形而定。三、車庚○○酒精濃度過量駕車
      、超速行駛之違規行為已然明確」等語（本院卷第96頁）
      ，並未考慮酒醉駕車影響被告操控汽車之能力；臺灣省車
      輛行車事故覆議鑑定委員會認：「本案因涉及號誌問題，
      端視何車未位號誌指示（闖紅燈）行駛，為肇事原因；依
      號誌指示行駛之一方，則無肇事因素。故證人李君（甲○○）、楊君（己○○）所述肇事經過屬實，則（１）庚○○於夜間駕駛自小客車，行經行車管制號誌交岔路口，未
      依號誌指示（闖紅燈）行駛，為肇事原因。（２）丙○○
      無肇事原因」等情（本院卷第23頁），則將證人甲○○、
      己○○不可採信之證言採為研議結論之前提，且亦未考慮
      影響被告操控汽車之能力，均為本院所不採。
  五、就原告所請求賠償之項目，說明於下：
    (一)醫藥費644,047元部分：原告主張於中山醫學大學附設醫
      院等醫療院所就醫，支出醫藥費644,047元部分，業已據
      出收據為憑，此部分之主張核屬正當。
    (二)增加生活費用12,918,220元部分：原告主張於醫院就醫
      期間支出看護費58,000元、租用中樞神經刺激器7,500元
      ，業經提出收據為憑，應予准許。查原告因本件車禍頭
      部外傷併多發性顱內出血及水腦症、左側腓骨、左側頭皮
      撕裂傷併軟組織缺損之損傷，因而呈植物人狀態，大小便
      無法自理，原告主張每日需用尿片一片、尿褲二件、看護
      墊一片，平月應支出3,000元，而原告生於51年7月24日，
      於本件車禍發生時未滿42歲，以41歲計，依89年臺閩地區
      簡易生命表計，其平均餘命尚有39年，以霍夫曼式計算法
      扣除中間利息（首期給付不扣除中間利息）核計，原告得
      請求之金額為779,892元【計算方式為：(3,000X259.
      00000000)=779,892.17004。其中259.00000000為月別單
       利 (5/12)%第468月霍夫曼累計係數。採四捨五入，元以
      下進位】。原告預估有生之年需用特製輪椅八輛，依原
      告所受傷害之程度，核屬正當，而該類型輪椅每輛售價為
      15,000元，亦有原告提出之收據為憑，此部分原告請求被
      告給付120,000元亦屬正當。原告主張現呈植物人狀態
      、大小便失禁，需人全天照護，自93年5月30日起需聘僱
      越南籍外勞全天照護，每月需支出外勞之月薪15,840元、
      健保費、就業安定費、加班費、餐費等合計25,938元，有
      原告提出之行政院勞工委員會函及附表可證，而93年5月
      30日原告亦未滿42歲，以41歲計，依89年臺閩地區簡易生
      命表計，其平均餘命尚有39年，依霍夫曼式計算法扣除中
      間利息（首期給付不扣除中間利息）核計，原告所得請求
      之金額為6,742,948元【計算方式為：(25,938X259.00000
      0 00)=6,742,947.00000000。其中259.00000000為月別單
      利 (5/12)%第468月霍夫曼累計係數。採四捨五入，元以
      下進位】。以上原告所得請求之金額合計為7,708,340元
      ，逾此範圍之請求則不能准許。
    (三)勞動能力喪失3,500,640元部分：原告於車禍發生時以41
      歲計，其因本件車禍而成植物人狀態，勞動能力自屬全部
      喪失，依基本工資15,840元計算，至勞工60歲強制退休止
      ，原告尚有19年之勞動年限，依霍夫曼式計算法扣除中間
      利息（首期給付不扣除中間利息）核計其金額為2,542,
      682元【計算方式為：(15,840X160.00000000)=2,542,
      682.0000000。其中160.00000000為月別單利(5/12)%第
      228月霍夫曼累計係數。採四捨五入，元以下進位】。
    (四)慰撫金3,000,000元部分：原告及被告之教育程序均為高
      中畢業（本院卷第24頁），原告於車禍前業家管，在家專
      事照顧小孩之工作（本院卷第88頁），而本件原告於車禍
      後頭部外傷併多發性顱內出血及水腦症、左側腓骨、左側
      頭皮撕裂傷併軟組織缺損之損傷，受傷之情況嚴重；且原
      告於車禍發生時年僅41歲，正當盛年，應係人生正值多采
      多姿之時期，驟因車禍而成為植物人狀態，大小便無法自
      理，亦無法自主活動，其所受精神上之磨難自屬至為重大
      ，本院審酌上情，認原告請求3,000,000元之慰撫金核屬
      相當，應予准許。
  六、機器腳踏車行駛之車道及轉彎，應依標誌或標線之規定行
      駛；無標誌或標線者，依左列規定行駛：「……三、同向
      三車道以上道路，均應以兩段方式進行左轉彎；單行道道
      路，行駛於右側車道或慢車道者，應以兩段方式進行左轉
      彎，行駛於左側車道或慢車道者，應以兩段方式進行右轉
      彎」，道路交通安全規則第99條第1項第3款定有明文，本
      件五權南路由三民路往南平路方向，總計有二快車道、一
      機慢車道，原告丙○○依前項規定在復興路與五權南路口
      左轉時，自應依前揭規定以兩段方式進行左轉彎，而依現
      埸圖之刮痕所示，原告丙○○顯未依規定以兩段方式進行
      左轉彎，而於路口逕行左轉彎，就本件車禍之發生，自亦
      有疏失。本件被告雖有酒後超速駕車，疏未注意警戒車前
      狀況之過失，惟原告違反規定逕行左轉，係違反優先路權
      之規定，情節較為嚴重，本院斟酌兩造過失之行為態樣及
      就本件車禍發生之原因力，認原告為本件車禍肇事之主因
      ，應負擔60%之責任，被告則為肇事之次因，應負40%之責
      任。依過失相抵之規定，原告得請求被告連帶賠償之數額
      應為5,558,027元【（644,047＋7,708,340＋2,542,682＋
      3,000,000）×0.4＝5,558,027】。
  七、保險人依強制汽車責任保險法規定給付之保險金，視為加
      害人或被保險人損害賠償金額之一部分；加害人或被保險
      人受賠償請求時，得扣除之，強制汽車責任保險法第32條
      定有明文。本件查原告因前開車禍事故，已獲強制汽車責
      任保險理賠1,400,000元，此有原告提出之存摺影本可證
      ，原告已受領強制汽車責任保險之保險金，應自本件損害
      賠償金額中扣除，經扣除後，原告得請求被告賠償4,158,
      027元。至於被告主張遭顏姓、吳姓之不詳姓名人毆打，
      並交付該二人70,000元部分，既未能證明該部分係對原告
      所為之給付，被告主張應自賠償金額中扣除云云，自非可
      採，附此敘明。
  八、從而，本件原告依侵權行為損害賠償請求權，請求被告給
      付4,158,027元，及自起訴狀繕本送達被告之翌日（94 年
      7月14日）起至清償日止，按年息5%計算之利息部分，為
      有理由，應予准許。逾此範圍之請求，於法無據，應予駁
      回。
伍、原告陳明願供擔保，請准為假執行，就原告勝訴部分，經核
    尚無不符，爰酌定相當之擔保金額併宣告之。至於原告敗訴
    部分，其假執行之聲請，無所依附，應予駁回。
陸、結論，原告之訴為一部有理由，一部無理由，依民事訴訟法
    第385條第1項、第79條、第390條第2項，判決如主文。
中　　華　　民　　國　　94　　年　　11　　月　　17　　日
                  民事第四庭    法  官  王  銘
正本係照原本作成。
如對本判決上訴，須於判決送達後20日內向本院提出上訴狀。
中　　華　　民　　國　　94　　年　　11　　月　　17　　日
                                書記官
